臺灣臺北地方法院民事簡易判決
110年度北簡字第18118號
原      告  裕融企業股份有限公司

法定代理人  嚴陳莉蓮
訴訟代理人  季佩芃律師
被      告  財政部國有財產署北區分署（即翁明輝之遺產管理
            人）    
法定代理人  郭曉蓉  
訴訟代理人  曾健銘  
            蘇縈瀅  
            郭曉蓉  
上列當事人間請求清償債務事件，於中華民國110年12月22日言
詞辯論終結，本院判決如下：
　　主      文
被告應於管理被繼承人翁明輝之遺產範圍內給付原告新臺幣肆拾
玖萬捌仟貳佰玖拾元，及自民國一百一十年五月五日起至民國一
百一十年七月十九日止，按年息百分之二十計算之利息；暨自民
國一百一十年七月二十日起至清償日止，按年息百分之十六計算
之利息。
訴訟費用新臺幣伍仟肆佰元由被告於管理被繼承人翁明輝之遺產
範圍內負擔。
本判決得假執行。但被告如以新臺幣肆拾玖萬捌仟貳佰玖拾元為
原告預供擔保後，得免為假執行。
    事實及理由要領
一、原告主張：訴外人翁明輝向原告借款新臺幣（下同）75萬元
    ，並簽立分期付款暨債權讓與契約及本票，迄今尚積欠498,
    290元未清償，而翁明輝已於民國109年9月20日死亡，被告
    為其遺產管理人，爰提起訴訟請求給付等語。並聲明：被告
    應於管理被繼承人翁明輝之遺產範圍內給付原告498,290元
    ，及自110年5月5日起至110年7月19日止，按年息20%計算之
    利息，併自110年7月20日起至清償日止，按年息16%計算之
    利息。
二、被告則以：臺灣宜蘭地方法院110年度司繼字第85號家事裁
    定選任被告為被繼承人翁明輝之遺產管理人，以該裁定准對
    其繼承人為公示催告，並以該院110年度司家催字第16號民
    事裁定准對其債權人及受遺贈人為公示催告，經於110年8月
    20日刊報公告，期限至111年8月20日屆滿，依民法第1181條
    之規定，被告於公示催告期滿後始得清償其債權人及受遺贈
    人，是被告在上述公示催告期限屆滿前之不得清償，係非可
    歸責於被告之事由，依法被告應不負遲延給付之責，原告自
    不得請求被告給付被告收受本件支付命令後至公告期滿111
    年8月20日前之利息等語置辯，並聲明原告之訴駁回 。　　
三、本件原告主張翁明輝向原告借款75萬元，並簽立分期付款暨
    債權讓與契約及本票，迄今尚積欠498,290元未清償，而翁
    明輝已於109年9月20日死亡，因繼承人均拋棄繼承，臺灣宜
    蘭地方法院以110年度司繼字第85號民事裁定選任被告為翁
    明輝之遺產管理人，並以110年度司家催字第16號民事裁定
    ，准對翁明輝之債權人及受遺贈人為公示催告，經於110年8
    月20日公告，公示催告期間於111年8月20日屆滿等情，有動
    產抵押契約書、分期付款暨債權讓與契約、本票、前揭民事
    裁定、家事事件公告查詢結果等件在卷可佐，堪信原告之主
    張為真實，則原告主張被繼承人翁明輝應負清償借款之責任
    ，自屬有據。
四、被告雖辯稱其於111年8月20日公示催告期間屆滿前，不得償
    還本件債務，故公示催告期間屆滿前之不能給付，不可歸責
    於被告，依民法第230條規定，被告應不負遲延責任，毋庸
    清償其收受本件支付命令後至公示催告期間期滿期間之利息
    云云，惟民法第1181條原規定：「繼承人之債權人或受遺贈
    人，非於第1179條第1 項第3 款所定期間屆滿後，『不得請
    求清償債權』或交付遺贈物。」，嗣於74年6月3日修正為：
    「遺產管理人非於第1179條第1項第3款所定期間屆滿後，不
    得對被繼承人之任何債權人或受遺贈人，償還債務或交付遺
    贈物。」，並刪除原有「債權人不得請求清償債權」之規定
    ；參酌其立法理由記載：「本條立法意旨，應在限制遺產管
    理人，而不在限制債權人或受遺贈人行使請求權，蓋清償債
    務及交付遺贈物，原為繼承人之義務，遺產管理人不過因繼
    承人之有無不明代為履行義務耳。爰予修正之，使與本法第
    1158條之規定，前後一致。」，基此以觀，民法第1181條並
    非限制債權人行使權利，更非謂繼承人無須負遲延責任或毋
    須給付遲延利息。民法第1181條限制於公示催告期間屆滿前
    不得償還債務，立法意旨是避免遺產管理人先清償某些債權
    人影響其他債權人權利，俾維持債權人公平受償之機會，並
    非債權人行使權利之限制，若因原欠債之被繼承人死亡，而
    使債權人遭受利息、違約金之損失，欠缺正當性。參諸破產
    法第103條將破產宣告後之利息列除斥債權，及消費者債務
    清理條例第29條，就裁定開始更生或清算程序後所生之利息
    列劣後債權等規定，均仍算利息。因民法對遺產繼承採概括
    繼承有限責任，民法第1157條乃規定法院應依公示催告程序
    命被繼承人之債權人於一定期限內報明債權，而債務人之繼
    承人為公示催告期間強制執行程序並不停止，則因法定繼承
    人均拋棄繼承而選任遺產管理人為公示催告期滿前之遲延自
    仍應負責，遲延利息仍應給付（臺灣高等法院暨所屬法院10
    9 年法律座談會民事類提案第7 號法律問題研討結果參照）
    。是債務人之繼承人若均拋棄繼承或無人繼承時，遺產管理
    人在管理之遺產範圍內，仍負有清償利息之義務，被告此部
    分辯解並非可採，其仍應於管理翁明輝遺產範圍內，清償翁
    明輝去世後發生之利息。
五、綜上，原告依借款、遺產管理法律關係，請求被告於管理被
    繼承人翁明輝之遺產範圍內，給付原告498,290元，及自110
    年5月5日起至110年7月19日止，按年息20%計算之利息；暨
    自110年7月20日起至清償日止，按年息16%計算之利息，為
    有理由，應予准許。
六、本件係就民事訴訟法第427條訴訟適用簡易程序所為被告敗
    訴之判決，依同法第389條第1項第3款規定，應依職權宣告
    假執行。並依同法第392條第2項規定，依職權宣告被告如預
    供擔保後，得免為假執行。
七、本件訴訟費用額，依後附計算書確定如主文所示金額。　　
中　　華　　民　　國　　111 　年　　1 　　月　　12　　日
                  臺灣臺北地方法院臺北簡易庭
                                法  官　李宜娟
以上正本係照原本作成。
如不服本判決，應於判決送達後20日內向本庭提出上訴狀。（須
按他造當事人之人數附繕本）。如委任律師提起上訴者，應一併
繳納上訴審裁判費。
中　　華　　民　　國　　111 　年　　1 　　月　　12　　日
　　　　　　　　　　　　　　　  書記官　官逸嫻

計　　算　　書
項　　　　目             金　額（新臺幣）    　　備　註
第一審裁判費   　 　　   5,400元
合　　　　計　　　       5,400元